【裁判字號】    97,訴,215
【裁判日期】    971205
【裁判案由】    公共危險
【裁判全文】
臺灣士林地方法院刑事判決               97年度訴字第215號
公  訴  人  臺灣士林地方法院檢察署檢察官
被      告  乙○○
                      樓
選任辯護人  詹啟章律師
被      告  庚○○
選任辯護人  張  權律師
            林曜辰律師
            林永瀚律師
被      告  丁○○
選任辯護人  連兆宗律師
上列被告因公共危險案件，經檢察官提起公訴（97年度偵字第82
0號），本院判決如下：
    主  文
乙○○、庚○○共同傷害人之身體，因而致人於重傷，各處有期
徒刑肆年。
丁○○共同傷害人之身體，因而致人於重傷，處有期徒刑年捌
月。
    事  實
一、庚○○、乙○○及周家福於民國89年1 月9 日凌晨3 時許，
    在臺北市某KTV 內接獲電話得知友人在臺北縣八里鄉與車號
    CW-9966 號自用小客車（下稱甲車）上之人發生爭執，為替
    友人尋仇，遂由丁○○駕駛庚○○駛來之墨綠色三菱廠牌，
    車號CX-1159 號之自用小客車（下稱乙車），於當日凌晨3
    時30分許，赴臺北縣八里鄉○○路與中華路交岔路口附近，
    尋得由己○○駕駛並搭載丙○○、甲○○、辛○○等人之甲
    車後，遂與在同道路上不詳車號之橘黃色喜美廠牌之自用小
    客車（下稱丙車）共同攔阻甲車，己○○察覺後遂加速往臺
    北縣三重市方向狂飆駛離，丁○○與乙車上所乘庚○○、乙○○等人及上開丙車上不詳之成年人均明知車輛在供公眾往
    來之臺北縣八里鄉○○路○○道上高速包抄競逐，其間並持
    兇器敲擊他車，足致生陸路（道路）往來之危險，且對於車
    輛高速競逐中易生事故，導致車內駕駛或乘客因此受有傷害
    等情，亦顯有預見，惟此結果並不違背渠等本意，竟即基於
    共同之犯意聯絡，亦加速競逐甲車，亟欲包抄攔阻之，另乘
    於乙車上之乙○○、庚○○等，更分持扳手、或狀似狼牙棒
    之鋁棒等長形兇器伸出車窗外，伺靠近甲車之機，敲擊其車
    身、玻璃，以此方法致生供公眾往來之道路往來之危險。嗣
    己○○駕駛甲車行經臺北縣八里鄉龍源派出所前，因仍遭丁○○等人以高速飛車追逐及擦撞，致緊張而車輛失控撞上分
    隔島後翻覆，己○○、甲○○、辛○○遭彈出車外（己○○
    受傷部分未提出告訴），乙○○仍下車毆打路旁之辛○○成
    傷（乙○○傷害部分，因辛○○撤回告訴，已經檢察官為不
    起訴處分確定），丙○○則因在車內陷於昏迷，致遭甲車起
    火之火勢嚴重燒灼，受有吸入性燒灼傷及顏面、軀幹及四肢
    二至三度之燒傷，占總體表面積53％，經治療後，其左外耳
    燒燬，顏面及左上肢仍受有皮膚缺損、攣縮等難以治療之重
    大傷害。
二、案經丙○○訴由臺灣士林地方法院檢察署偵查起訴。
    理  由
壹、程序部分：
一、按證人、鑑定人依法應具結而未具結者，其證言或鑑定意見
    ，不得作為證據，刑事訴訟法第158條之3定有明文。因證人
    、鑑定人未依法具結，無法擔保其證言係據實陳述或鑑定意
    見為公正誠實，若違反而未具結者，其證言或鑑定意見，不
    應使其具有證據能力。查本件證人辛○○於89年8月22日、
    證人甲○○於96年7月3日、同年11月13日，及證人丙○○歷
    次在偵查中向檢察官所為不利於本案被告之陳述，均未經檢
    察官依法命其於供前或供後具結，依上開說明，自無證據能
    力。
二、按被告以外之人於審判外之言詞或書面陳述，除法律有規定
    者外，不得作為證據；又被告以外之人於審判外之陳述，雖
    不符合刑事訴訟法法第159條之1至第159條之4之規定，但經
    當事人於審判程序同意作為證據，法院審酌該言詞陳述或書
    面陳述作成時之情況，認為適當者，亦得為證據。當事人、
    代理人或辯護人於法院調查證據時，知有第159條第1項不得
    為證據之情形，而未於言詞辯論終結前聲明異議者，視為有
    前項之同意，刑事訴訟法第159條第1項及第159條之5分別定
    有明文。查本判決下列所引用之各該被告以外之人於審判外
    之書面陳述（例如診斷證明書），雖屬傳聞證據，惟經當事
    人於本院準備程序及審判期日中表示無意見而不予爭執，且
    迄至言詞辯論終結前亦未再聲明異議，本院審酌此等證據資
    料製作時之情況，尚無違法不當及證明力明顯過低之瑕疵，
    亦認為以之作為證據應屬適當，故揆諸前開規定，爰逕依刑
    事訴訟法第159條之5規定，認前揭證據資料均例外有證據能
    力。
三、按被告以外之人於偵查中向檢察官所為之陳述，除顯有不可
    信之情況者外，得為證據；又被告以外之人於檢察事務官、
    司法警察官或司法警察調查中所為之陳述，與審判中不符時
    ，其先前之陳述具有較可信之特別情況，且為證明犯罪事實
    存否所必要者，得為證據，刑事訴訟法第159條之1第2項、
    第159條之2分別定有明文。且上開所謂「顯有不可信性」、
    「特別可信性」之情況，係指由陳述者之外部客觀情況觀察
    其是否出於真意陳述、有無違法取其證述等情事，並非對其
    陳述內容之證明力如何加以論斷，二者之層次有別，不容混
    淆。查：
（一）證人己○○於偵查中向檢察官所為之陳述，證人甲○○於
      95年12月28日、辛○○於96年9月27日於偵查中向檢察官
      所為之陳述，已經具結擔保其據實陳述，且被告或辯護人
      均未主張該等陳述有任何違反證人意願而為陳述之情形，
      自應認有證據能力。
（二）證人己○○、甲○○、丙○○於警詢中所為之陳述，就其
      等駕乘之甲車於89年1 月9日凌晨曾遭墨綠色之自用小客
      車在臺北縣八里鄉高速追逐，該車上之人並曾持扳手、鋁
      棒等兇器敲擊甲車等情節，經核與本院審理時所為陳述內
      容並無不符，則該等證詞與審判中之證述，在證據能力有
      無之判斷應屬相同，自無庸審究在外部客觀情況下是否有
      較可信之特別情況，應有證據能力。
（三）查證人辛○○於本院審理時，經本院合法通知無正當理由
      未到庭應訊，則辛○○於警詢中所為之陳述，已乏審判中
      之陳述以資參核是否相符，公訴人又未舉任何證據足資證
      明在警詢中所為不利於被告之證述，有何較為可信之特別
      情況，自應排除作為證據。
四、被告庚○○雖爭執彼於警詢時，有遭員警毆打或不當威嚇；
    ，故彼警詢筆錄應無證據能力云云，然按得為證據之被告自
    白，依刑事訴訟法第156條第1項規定，必須具備任意性與真
    實性二要件，缺一不可。所謂非任意性之自白，除其自白必
    須係以不正方法取得者外，尤須該自白與不正方法間具有因
    果關係，該自白始應加以排除。至有無因果關係存在之判定
    ，應依個案情節，綜合訊問及受訊問之各方相關狀況為具體
    評價（最高法院96年度臺上字第3479號及94年度臺上字第
    2997號判決意旨參照）。本案被告庚○○警詢筆錄製作時，
    員警均採一問一答方式進行，且詢問製作筆錄之員警並未毆
    打或刑求被詢問人庚○○，筆錄內容均係依照庚○○陳述而
    記載，並未先與庚○○聊過案情後再紀錄，製作筆錄是在警
    局大辦公室進行，其他員警也未曾因被告庚○○回答不知情
    便凶嚇被告等情，已據證人即當時為庚○○製作警詢筆錄之
    員警戊○○於本院審理時結證甚詳（見本院卷第271-273 頁
    ），衡諸證人戊○○為臺北縣政府警察局蘆洲分局龍源派出
    所員警，與被告庚○○素不相識，復無怨隙，應無甘冒觸犯
    偽證重罪，故意構詞誣陷被告庚○○之可能，況被告庚○○
    於89年1 月9 日受詢時，距離被害人丙○○、遭乙○○毆打
    之辛○○被害時不過數小時之久，當時員警調查對象僅遭辛○○告訴之乙○○而已，衡情當時豈可能刑求誣陷尚查無明
    顯犯罪嫌疑之被告庚○○。再者，被告庚○○在89年1 月9
    日第二次警詢中，雖供稱彼與乙○○、丁○○共乘乙車追逐
    甲車至甲車翻車為止等情明確，但彼於該次警詢中仍自辯於
    車行全程均酒醉，沒有伸出車外敲打甲車云云，倘彼確曾遭
    警刑求或恐嚇而為陳述，警詢筆錄又怎可能容彼矢口否認，
    更見被告庚○○之警詢筆錄，並未受任何不正方法之影響，
    而彼於89年1 月9 日第二次警詢又經本院調查有其他證據可
    資補強佐認為事實（詳見下述），故被告庚○○警詢供述，
    應仍有證據能力，合先敘明。
貳、實體部分：
一、訊據被告庚○○、乙○○及丁○○等人均矢口否認有何公共
    危險或傷害致人受重傷之犯行，被告丁○○辯稱：伊與被告
    乙○○，庚○○於89年1 月9 日凌晨3 時許，原在臺北市錢
    櫃KTV 內與友人聚會，因被告乙○○接獲友人電話，稱與女
    友在臺北縣八里鄉發生爭執，而伊未飲酒，故由伊駕駛乙車
    至臺北縣八里鄉廖添丁廟附近與該友人見面後，遂駕車返家
    ，未料車行途中，有3 部自用小客車由後方高速超車，其中
    一部即甲車，另兩部一為橘黃色，一為白色之自用小客車，
    伊按正常時速往前行駛，詎駛至龍源派出所前方轉彎處，發
    現甲車翻車，伊停車查看，豈料乙○○突下車與甲車上一人
    發生衝突，並持鐵器毆打該人，但伊未駕車與甲車競逐飆車
    或衝撞，乙○○、庚○○等人也未持兇器敲打甲車，甲車翻
    覆可能因被害人攜帶毒品，誤以為與之飆車之橘黃色或白色
    小客車係警員，高速逃避臨檢，才因操控不當造成翻車受傷
    ，被害人丙○○受傷與伊等毫無因果關聯云云。被告乙○○
    則辯稱：渠雖曾與庚○○一同乘坐丁○○所駕駛之乙車前往
    八里尋友，惟其間乙車並未追逐任何車輛，也無致生道路往
    來危險之情形，渠更未指示丁○○開車，與之欠缺公共危險
    行為之犯意聯絡，也無傷害人之故意，甲車翻覆原因是因駕
    駛己○○技術不良、車輛改裝後試車，且因車上攜有毒品，
    誤認警方追緝而飆車逃逸所致，與渠等無關，至於渠下車毆
    打辛○○，則因辛○○誣陷是渠害甲車翻車，渠情緒失控所
    致云云。被告庚○○則以：彼於89年1 月9 日凌晨在KTV 飲
    酒後即酒醉，彼雖同意借丁○○用乙車尋友，並跟乘該車，
    但在車上一直癱軟於車內副駕駛座上，意識不清，對於丁○○駕駛行車過程及乙○○下車與辛○○發生衝突之過程，均
    只有模糊記憶，並未有駕車追逐或持兇器敲打甲車，也無傷
    害被害人之犯行云云。
二、經查：
（一）被告乙○○及庚○○、丁○○等人於89年1 月9 日凌晨3
      時許，原在臺北市某KTV 內唱歌，因接獲電話得知友人在
      臺北縣八里鄉遭甲車上之人毆打，便由丁○○駕駛庚○○
      所駛來之乙車，庚○○坐副駕駛座，乙○○坐後座，共同
      趕赴臺北縣八里鄉，在臺北縣八里鄉○○路與中山路口之
      大崁加油站附近發現甲車，便開始在後追逐甲車，追到八
      里鄉○○村○○路口，甲車撞上安全島翻車於路中，乙車
      也停車，被告乙○○便下車從車上拿扳手，毆打原甲車內
      之乘客辛○○等情，已據被告乙○○及庚○○於警詢時供
      承明確（見偵字第7189號卷第4-5 、8-9 頁），被告乙○○於偵訊時更供稱：當時係因友人與甲車之人吵架，渠知
      道要找對方打架才追逐甲車，也知道他們在快速飆車，至
      於何人找渠等出來打架，要問庚○○才知等語甚明（見偵
      字第10822 號卷第39-42 頁）；另被告丁○○於偵查中及
      本院準備程序時，亦承稱：89年1 月9 日凌晨原在臺北市
      某KTV 內唱歌，因接獲電話得知友人之女友在臺北縣八里
      鄉被人虧或騷擾，才開車過去瞭解狀況等情（見他字第19
      17號偵查卷第30頁、本院卷第68頁），被告丁○○於本院
      審理時尚且具結後，證稱：89年1 月9 日凌晨當時駕駛赴
      臺北縣八里鄉之乙車，確是墨綠色三菱廠牌之自用小客車
      無誤（見本院卷第190 頁）。經核，與共乘於甲車上之證
      人己○○、甲○○於警詢、偵查（甲○○部分僅95年12月
      28日當次具結後之偵訊筆錄）及本院審理中、證人丙○○
      於警詢及本院審理時，與證人辛○○於96年9 月27日偵訊
      中，所證述：其等於89年1 月9 日凌晨3 時許，共乘由己○○駕駛之甲車，載丙○○至臺北縣八里鄉○○路（八里
      國小附近）尋友，迨回程往臺北縣三重市、蘆洲市方向的
      龍米（形）路大馬路上，即遭一輛墨綠或深色之三菱廠牌
      自用小客車及另一輛橘黃色喜美廠牌自用小客車在後以高
      速追逐在後，追至龍形派出所（按應係臺北縣八里鄉龍源
      村龍形53號之龍源派出所）附近，甲車即翻車等情相符（
      見偵字第4081號偵查卷第11、14-15 頁、他字第1917號偵
      查卷第50-52 、58-60 頁、他字第486 號偵查卷第22-23
      、25-26 頁、偵字第10822 號偵查卷第45-46 頁、本院卷
      第109-122 、128-138 、140-143 頁），且與證人辛○○
      於偵查中、甲○○於警詢、偵查及審理時，及丙○○於警
      詢中證述本案所以遭他人飛車追逐，乃因甲車所有人己○○於八里地區與人因女子發生爭風吃醋之糾紛有關等情（
      見偵字第4081號偵查卷第頁、他字第1917號偵查卷第59頁
      、他字第486 號偵查卷第22、26頁、偵字第10822 號偵查
      卷第46 -47頁、本院卷第136-137 頁）也不相違背。
（二）證人己○○於偵查及本院審理時，復證稱：我當時駕駛甲
      車在臺北縣八里鄉○○路口大崁加油站附近，墨綠色三菱
      的車（即乙車，下直接稱乙車）就追到車旁邊，車右側前
      後都搖下車窗，叫我們把車停下，並罵三字經，還拿出好
      像棒球棍上有鐵釘之狼牙棒及大支扳手等傢俬（指兇器）
      ，我認為是要找麻煩的，因害怕有危險，如不超車逃開可
      能會被修理的很慘，就加速在南北各2 線道之龍米路上飆
      車，乙車及另一部橘黃色的車也跟著追我的車，開始在2
      線道之龍米路上狂飆，飆車追逐中，乙車上副駕駛座及後
      座各有人分持狼牙棒及扳手一直敲打甲車，我車子在轉彎
      時好幾次差一點失控，行到龍形派出所（按應係臺北縣八
      里鄉龍源村龍形53號之龍源派出所）前轉彎處，本想停到
      派出所前，三菱車（乙車）仍要從右邊超過去，而擦撞到
      甲車之右後方保險桿，並敲車後的檔風玻璃，我害怕一直
      加速往前衝，翻車前記得有看車速，時速170 近180 公里
      ，後失控便撞倒分隔島而翻車等語明確（見他字第1917號
      偵查卷第50-52 、本院卷第110-122 頁）。
（三）證人辛○○於96年9月27日偵查中另證稱：在臺北縣八里
      鄉○○路上遭一輛三菱墨綠色及另一輛喜美橘色車夾擠，
      三菱墨綠色的車上有人從後座窗戶拿了1支扳手敲我們的
      後擋風玻璃，接著就一直追撞我們的車，我知道車有撞到
      東西，但不知是何物，車後來就翻車了，翻車之前車速很
      快，應該有超過時速100公里，翻車之後我摔出車外，墨
      綠色的車上一人下來把我拖到旁邊，拿剛剛講的那支扳手
      打我的頭部，他打我打到第2 下我就不醒人事了，他打我
      時或之前或之後，沒有說任何話，警方曾帶打我的人來給
      我指認，我認出是乙○○等語甚明（見他字第1917號卷第
      58-60 頁）。
（四）證人甲○○於警詢、95年9 月28日當次偵訊及本院審理時
      ，也證述：其等共乘之甲車至八里國小附近尋友後，便遭
      不詳之2 、3 輛車追逐夾擊，並從車窗內伸出鐵管、鋁棒
      等物，沿線由八里往蘆洲方向朝甲車敲砸，行經龍源派出
      所前，因適轉彎處，致車輛翻覆，其被彈出車外，待發現
      時，追車的人將辛○○拖出毆打並造成丙○○昏迷燒傷等
      語（見他字第486 號卷第25-26 頁、偵字第10822 號偵查
      卷第45-46 頁、本院卷第128-130 頁）。其於本院審理時
      尚證及：當時追逐的人伸出車外罵三字經，叫其等停車，
      且車速很快，未看到速碼表但憑感覺時速大約8 、90公里
      ，追逐時甲車可能有被擦到，因為二輛車太靠近；二輛車
      從二邊包夾當時，其他車輛除非是對向車道，不然不可能
      經過，追逐過程中也有遇到紅綠燈，但因被追所以闖紅燈
      等語明確（見本院卷第130 、133 、135 、138 頁）。
（五）證人丙○○於本院審理時更證稱：89年1 月9 日凌晨3 點
      許，在八里鄉尋友後，至超商買完香菸上車，就有2 輛車
      在龍米路上往三重方向追逐我們，1 輛橘黃色喜美的車及
      另1 輛深色的車，橘黃色車上的人拿出開山刀，深色的車
      的人有拿出鋁棒及鐵器，人半身伸出車外，一路追一路敲
      我們的車，很靠近我們的車叫我們停車，當時我坐在副駕
      駛座，多次伸頭回頭看到深色車上坐後座之乙○○在敲甲
      車，敲很多次；依當時開車的情形，不可能有其他車可以
      經過；追逐的過程中有遇到紅綠燈，因為後面有人在追，
      有闖紅燈；甲車有被擦到，沒有被撞倒，己○○開車，後
      面有人在追，他緊張，所以撞到分隔島之後就翻車了，我
      就昏迷在車內被火燒，全身百分之50幾燒傷，現在傷勢左
      手食、中指壞死，大拇指、食指、中指無法彎曲，無名指
      、小指截肢，左耳整個外耳被燒掉，但聽的到等語明確（
      見本院卷第140-149 頁）。
（六）被害人丙○○因上開翻車事故，在車內遭火勢灼傷，受有
      吸入性燒灼傷及顏面、軀幹及四肢二至三度之燒傷，占總
      體表面積53％之傷害，有馬偕紀念醫院分別於89年2 月8
      日及95年2 月15日出具之診斷證明書2 紙在卷可稽（見他
      字第486 號偵查卷第10頁、他字第1917號偵查卷第27 頁
      ），且其上開傷勢經治療後，雖雙側聽力有低頻輕度損害
      ，但未達聽能毀敗程度，有上揭醫院97年11月3 日馬院醫
      耳字第970003942 號函存卷供參（見本院卷附），惟其所
      受顏面、軀幹燒傷之結果，致左外耳燒燬，顏面及左上肢
      受有皮膚缺損、攣縮等傷害之情，除經丙○○陳證如前外
      ，亦有卷附被害人照片可佐（見他字第486 號偵查卷第11
      頁）。
（七）被告等駕駛乙車在臺北縣八里鄉○○路上追逐甲車，該龍
      米路段為雙向中間有分隔島，單一向僅2 線道之道路，亦
      經證人己○○於本院審理時陳明（見本院卷第113 、115
      頁），且有臺北縣政府警察局蘆洲分局97年9 月5 日北縣
      警蘆刑字第9700 32 278 號函附之八里鄉○○路大崁加油
      站至龍源派出所主要道路分布圖1 份在卷為憑（見本院卷
      第206 -208 頁）。
（八）綜合前述，足認被告三人於89年1 月9 日凌晨3 時許，在
      臺北市某KTV 內，確因接獲友人來電後，得知友人在臺北
      縣八里鄉與甲車之駕駛己○○有糾紛，為替友人尋仇打架
      ，始由被告丁○○駕駛被告庚○○駛來之墨綠色三菱廠牌
      自用小客車（即乙車），搭載被告庚○○、乙○○等人共
      同趕赴臺北縣八里鄉尋找甲車，並在八里鄉○○路與中山
      路口之大崁加油站附近找到甲車後，便與不詳車號之橘黃
      色喜美廠牌自用小客車共同在單向僅2 線道之龍米路上，
      以高速追逐甲車，且坐於乙車右側副駕駛座之庚○○及後
      座之乙○○，均曾搖下車窗叫囂要甲車停車，並咒罵三字
      經，更各持扳手、或狀似狼牙棒之鋁棒等長形兇器，半身
      伸出車窗外，伺靠近甲車之機，多次敲擊甲車，還一路無
      視交通號誌，違規高速闖越紅燈，至臺北縣八里鄉龍源派
      出所附近轉彎處，被告等駕乘之乙車仍於競逐中擦撞甲車
      ，甲車駕駛己○○因緊張再加速逃離，在瞬間時速已高達
      170 至180 公里之情形下，失控撞及道路中央分隔島而翻
      車，原甲車上乘客辛○○更遭被告乙○○拖在路旁以扳手
      毆打，被害人丙○○則因在車內昏迷，遭起火之甲車火勢
      燒灼，受有吸入性燒灼傷及顏面、軀幹及四肢二至三度之
      燒傷，占總體表面積53％，經治療後，其聽覺雖尚未毀敗
      ，但左外耳燒燬，顏面及左上肢仍有皮膚缺損、攣縮等傷
      害等事實，不論被告乙○○、庚○○警詢之供述，或證人
      己○○、辛○○、甲○○與丙○○等人之證述，彼此間所
      述均互核一致，且有相關診斷證明書、被害人照片及道路
      分布圖為佐，已堪認屬實。
（九）承上述，被告三人駕乘乙車追逐甲車，依證人己○○、辛○○、甲○○等之證述，保守估計時速也有8 、90公里以
      上，且按實際能瞥見車速表之甲車駕駛己○○所陳，其為
      逃離乙車等之追擊屢屢加速均難遂，在撞到分隔島而翻車
      前，猶遭被告等駕乘之乙車靠近擦撞車尾，己○○因緊張
      再加速之瞬間，時速竟已達170 至180 公里，而此等競速
      追逐之場所，竟在雙向有分隔島阻隔、單向僅2 線道之供
      公眾往來的龍米路上，途中被告庚○○、乙○○還分持鋁
      棒、扳手等長形兇器，半身伸出車外不斷敲擊甲車，被告
      丁○○、庚○○、乙○○之舉，客觀上實足令任何遭追擊
      之車輛甚或被告自己駕駛之乙車因此失控撞及道路上之其
      他人、車或路旁設施、建物，致生交通往來之危險，此危
      險倘若實現，更極易造成車內駕駛、乘客或遭衝撞之往來
      人身之傷害。而甲車駕駛己○○也確因被告上述行為之逼
      迫，在路幅不寬之道路上屢為逃離而加速，使甲車時速達
      於一般汽車極難駕馭之高速，終至失控撞及中央分隔島，
      甲車並因此翻覆起火，燒灼被害人丙○○成傷，是丙○○
      受傷害之結果，與被告三人之行為間確有因果關係，至為
      灼然。另由被告三人一路不斷催速緊追、攻擊甲車之情以
      觀，渠等實明知並有意以此等舉措肇生道路往來之危險；
      而渠等明知有此危險下，對於甲車因此失控翻車而致車內
      人身受傷害之結果，也當有所預見，再參酌渠等為友尋仇
      ，亟欲攔阻甲車，復持扳手、鋁棒等足供兇器之物，被告
      乙○○在甲車翻車後，猶不捨原圖，下車持扳手毆打辛○○等節，可知被告三人原縱非藉由在道路上競速致生往來
      危險之實害結果出現，達成傷害車內人身之目的，對此結
      果之發生，也應不違背渠等本意，渠等主觀上具有以他法
      致生供公眾往來之道路危險之故意，及傷害他人之故意，
      殆無疑義。惟審諸被告等原僅為友尋仇，證人己○○、辛○○、甲○○及丙○○等均陳稱原不識被告三人，被告三
      人對此亦肯認之，足徵被告等應無使車內乘客受重傷之故
      意，附此敘明。
（十）至於證人甲○○、丙○○雖證稱其等乘坐之甲車，在遭乙
      車追逐前，其車窗玻璃除擋風玻璃部分外，已在某超商前
      遭橘黃色喜美車及墨綠色三菱車上的人下車砸破云云，且
      證人己○○、辛○○、甲○○、丙○○等人前於偵訊中，
      固曾指證遭3 輛或4 、5 輛車追逐云云，證人甲○○於偵
      訊中雖曾證稱除橘色喜美車外，另一部追逐的車是白色的
      云云，然按告訴人、證人之陳述有部分前後不符，或相互
      間有所歧異時，究竟何者為可採，法院仍得本其自由心證
      予以斟酌，非謂一有不符或矛盾，即應認其全部均為不可
      採信；尤其關於行為動機、手段及結果等之細節方面，告
      訴人之指陳，難免故予誇大，證人之證言，有時亦有予渲
      染之可能；然其基本事實之陳述，若果與真實性無礙時，
      則仍非不得予以採信，此有最高法院74年臺上字第1599號
      判例可資參照。查：
      1.證人甲○○於本院審理時，已確認甲車當時係遭深綠色
        之乙車追逐，且此節經核與證人己○○、辛○○、丙○○等人所述，甚至被告庚○○與乙○○警詢之供述均相
        符，至於其於95年12月間偵訊時，證稱係遭白色車輛追
        逐云云，諒因偵訊時間距離事發已近7 年，甲○○又係
        全案中受傷、被害情節較輕者，對於案發細節較易遺忘
        ，記憶難免模糊不清所致，此由甲○○於本院審理時自
        承：偵訊中指證追車者係白色車，係因時間太久了，且
        當時被撞後就回三重，沒想那麼多，一直到94年（實為
        95年）才叫開庭，就不記得了等語（見本院卷第132 頁
        ），也能得證。自不因證人甲○○此節證言之細瑕，即
        摒棄其指證前開事實之憑信性。
      2.證人甲○○、丙○○所證關於甲車車窗何時遭砸破情節
        ，與證人己○○、辛○○所證固有不符，另其等雖曾證
        及：除橘黃色喜美車及被告所駕乘之乙車外，尚有其他
        車輛共同追逐、夾擠甲車等語，但關於追逐甲車之車輛
        數目，證人均確認橘黃色喜美車及被告所駕乘之乙車確
        有共同追逐甲車無誤；至於其他車輛是否追逐，以道路
        上車輛往來之情形，加以證人當時被追之慌張情緒，本
        來即可能誤認偶然經過之其他車輛也係共同犯案之車輛
        ，此與甲車車窗何時被砸破等節，均屬不妨礙被告所駕
        乘乙車有與橘黃色喜美車共同追逐甲車，且被告庚○○
        、乙○○還有持兇器敲擊甲車等基本事實之枝節問題，
        縱證人所言部分因每次受訊記憶不一而有微疵，或者因
        誇大、渲染而有不實，揆諸前揭判例意旨，也難謂其等
        指述前開基本事實之犯罪情節均無足採。
（十一）綜上所述，被告等以駕車競逐、包抄並持兇器敲打甲車之
      方法，致生供公眾往來之道路往來之危險，且傷害被害人
      丙○○受有前開傷害之事實，事證已臻明確，被告所辯各
      節，無非卸責之詞，不足採信，渠等犯行堪以認定，應依
      法論科。
三、按刑法第185 條第1 項之「以他法致生往來之危險」罪之「
    他法」，係指除損壞、壅塞以外，其他凡足以妨害公眾往來
    通行之方法皆是，以併排競駛或一前一後飆車之方式在道路
    上超速行車，易失控撞及道路上之其他人、車或路旁建物，
    自足生交通往來之危險，自係上開法條之「他法」（最高法
    院94年度臺上字第2863號判決意旨參照）。查被告以高速飆
    車在供公眾往來之道路（陸路）上，追逐在前之甲車，並持
    長形凶器伸出車外敲擊甲車，客觀上足令任何遭追擊之車輛
    甚或被告自己駕駛之乙車因此失控撞及道路上之其他人、車
    或路旁設施、建物，足生交通往來之危險，已如前述，揆諸
    上述說明，當係以他法致生陸路（道路）往來危險無誤。又
    被害人丙○○因前述翻車事故，遭車輛起火之火勢灼傷，所
    受顏面、軀幹及四肢二至三度之燒傷，占總體表面積53％，
    經治療後，雖聽能尚未毀敗，但其左外耳燒燬，顏面及左上
    肢皮膚嚴重缺損、攣縮，經治療後迄今疤痕依舊明顯，足證
    被害人丙○○所受傷害已達於身體有重大且難治之程度。被
    告等雖有傷害甲車上乘客之故意，但對於丙○○受傷程度達
    於重傷一節，主觀上並無使其發生或任令其發生不違背本意
    之故意，業如前述，但丙○○所生重傷之結果，以車輛因高
    速競逐行駛易失控撞及他物甚至翻覆之情節而言，客觀上究
    非難以預見，該重傷結果與被告之犯行也有相當因果關係，
    前更已敘明，被告等自應就此重傷結果負責。是核被告所為
    ，均係犯刑法第185 條第2 項後段之妨害公眾往來安全致人
    重傷罪及同法第277 條第2 項後段之傷害致重傷罪。按被告
    行為後，刑法業於94年2 月2 日修正公布，並於95年7 月1
    日起施行。本案被告犯罪時，修正前刑法第28條規定：「二
    人以上共同『實施』犯罪之行為者，皆為共同正犯。」修正
    後為：「二人以上共同『實行』犯罪之行為者，皆為共同正
    犯。」，將舊法之「實施」修正為「實行」。原「實施」之
    概念，包含陰謀、預備、著手及實行等階段之行為，修正後
    僅共同實行犯罪行為始成立共同正犯，雖修正後刑法第28
    條限縮共同正犯之適用範圍，但無礙於實行共同正犯之存在
    ，比較結果，修正後之規定並未較有利於被告，故應適用修
    正前刑法第28條規定（最高法院97年度臺上字第906 號判決
    意旨參照），故被告3 人及駕駛丙車之不詳成年人彼此間，
    就上開2 罪之實行，均有犯意聯絡及行為分擔，依修正前刑
    法第28條規定，為共同正犯。被告一行為而觸犯上開2 罪名
    ，為想像競合，應從情節較重即對被害人丙○○個人法益實
    質侵害重大之傷害致重傷罪處斷。爰審酌被告等3 人為友人
    尋仇洩憤，即駕車在道路上以高速追逐以攔阻他人車輛，競
    逐過程中尚持兇器敲擊他車，對道路往來造成極大之危險，
    視甲車上駕駛、乘客甚至可能往來之人車人身、財產安全於
    無物，對社會治安戕害非輕，又傷害被害人丙○○致受重傷
    ，身體大面積燒傷之傷勢難以痊癒，身心受創甚鉅，被告犯
    罪後卻均矢口否認犯罪，更未尋求與被害人民事上和解，顯
    無悔意，惡性非輕，及被告各人行為分擔情節等一切情狀，
    各量處如主文所示之刑，以示懲儆。另被告犯罪時間雖在96
    年4 月24日以前，但渠等犯刑法第277 條第2 項後段之傷害
    致重傷罪，並據以宣告逾有期徒刑1 年6 月之刑，依中華民
    國九十六年罪犯減刑條例第3 條第1 項第15款規定，不應予
    減刑，末以敘明。
據上論斷，應依刑事訴訟法第299 條第1 項前段，刑法第2 條第
 1 項前段、第277 條第2 項後段、第185 條第2 項後段、第55
條，修正前刑法第28條，判決如主文。
本案經檢察官簡志龍到庭執行職務。
中    華    民    國    97    年    12    月    5     日
                  刑事第三庭審判長法  官  杜惠錦
                                  法  官  黃欣怡
                                  法  官  梁哲瑋
以上正本證明與原本無異。
如不服本判決，應於收受送達後10日內向本院提出上訴書狀，其
未敘述上訴理由者，應於上訴期間屆滿後20日內向本院補提理由
書狀（均須按他造當事人之人數附繕本）。
                            書記官  陳玉瓊
中    華    民    國    98    年    1     月    14    日
中華民國刑法第185條
（妨害公眾往來安全罪）
損壞或壅塞陸路、水路、橋樑或其他公眾往來之設備或以他法致
生往來之危險者，處5 年以下有期徒刑，拘役或5 百元以下罰金
。
因而致人於死者，處無期徒刑或 7 年以上有期徒刑。致重傷者，
處 3 年以上 10 年以下有期徒刑。
第 1 項之未遂犯罰之。
中華民國刑法第277條
（普通傷害罪）
傷害人之身體或健康者，處 3 年以下有期徒刑、拘役或 1 千元
以下罰金。
犯前項之罪因而致人於死者，處無期徒刑或 7 年以上有期徒刑；
致重傷者，處 3 年以上 10 年以下有期徒刑。


司法院資訊處製作；財團法人民間司法改革基金會備份。
